【裁判字號】    90,上易,607
【裁判日期】    891219
【裁判案由】    詐欺
【裁判全文】
臺灣高等法院臺中分院刑事判決              民國九十年度上易字第六○七號
    上  訴  人
    即  被  告  甲○○
右上訴人因詐欺案件，不服臺灣彰化地方法院中華民國八十九年十二月十九日第一審
判決（民國八十八年度易字第一四九○號，起訴案號：臺灣彰化地方法院檢察署民國
八十八年度偵字第三七二一號），提起上訴，本院判決如左：
    主      文
原判決撤銷。
甲○○意圖為自己不法之所有，以詐術使人將本人之物交付，處有期徒刑陸月，如易
科罰金，以佰元折算壹日。
    事      實
一、甲○○係大陸彰浦燁翔五金實業有限公司之負責人，曾因詐欺罪，經臺灣嘉義地
    方法院於民國（下同）八十三年五月九日判處有期徒刑八月，緩刑四年確定，仍
    不知悛悔，於八十七年十月間，明知其公司成立購買土地、設廠房、購置機器及
    廠內一切生財器具之資本均係向親友借貸，支付貨款顯有困難，竟意圖為自己不
    法之所有，向聖源有限公司（下稱聖源公司）偽稱在台灣尚有資產新台幣（下同
    ）三千多萬元，欲向該公司進貨，惟須在大陸福建省交貨，貨款則在交貨後四十
    五天內，由其在台灣以其個人支票支付之，一次購買鋼管、鐵板五百萬元，使聖
    源公司不疑有他，自八十七年十月廿八日起至八十七年十二月廿三日止，先後六
    次依約交貨，貨款計五百零六萬零五百三十七元。詎甲○○於取得貨物後，非但
    未依約交付貨款，且將支票票期拖延至四個月，而所交付已屆期之支票八十八年
    二月二十八日一紙及八十八年三月廿五日二紙均遭退票。嗣經查證，方知甲○○
    為詐取聖源公司之貨物，剛於八十七年十一月間，在嘉義市華南商業銀行嘉南分
    行開立支票帳戶，於騙得貨物後隨即退票，聖源公司始知受騙。
二、案經聖源公司訴請臺灣彰化地方法院檢察署檢察官偵查起訴。
    理      由
一、訊據上訴人即被告甲○○（下稱被告）對於積欠聖源公司之貨款計五百零六萬五
    百三十七元之事實，固坦承不諱，惟矢口否認有詐欺之犯行，辯稱：伊初次做傢
    俱，因品質不良而虧本，而告訴人在民事方面已有去執行，且華南商業銀行嘉南
    分行之支票，係應告訴人之要求，設立帳戶以簽發支票，其以前乃使用台中第二
    信用合作社之支票云云。
二、經查：被告在大陸彰浦燁翔五金實業有限公司之投資設廠，乃其向親友借貸集資
    等情，業據其陳述甚明，被告應無資本可言，竟偽稱在台灣尚有三千多萬元之資
    產，而其向聖源公司所購貨物尚欠右開之貨款，被告亦不否認，並將購得貨物轉
    售他人並取得貨款，分文未付聖源公司，此據告訴人代表人丙○○及代理人蘇俊
    維分別於原審到庭陳述明確，又被告自本件訴訟至今已達一年多，亦未與告訴人
    商談解決，僅係敷衍塘塞應付，再被告前使用之台中第二信用合作社及華南商業
    銀行嘉南分行，其帳戶內存款出入微乎其微，有該行之函附出入帳卡附卷可稽，
    並有支票及退票理由單、領將國際有限公司證明書等影本附卷足憑。
三、按行為之故意，並不以確定、直接為限，倘行為者對一定結果之發生，預見其可
    能發生，雖以未必即發生之意思，加以實行，而終致發生該結果者，亦屬故意之
    行為，此參照刑法第十三條第二項之規定可明。被告於其公司設立之初，資金全
    部為借貸，交付貨款顯有困難，又向被害人佯稱願以台灣之支票支付之，而事後
    仍無法兌現，其有詐欺之意圖甚明，被告否認犯罪，為圖卸責之詞，不足採信，
    犯行堪以認定。
四、核被告所為，係犯刑法第三百三十九條第一項之詐欺罪，被告以一詐欺行為，使
    告訴人多次交貨，為單純一罪。原審為科刑之判決，並量處有期徒刑六月，固非
    無見地，惟按刑法第四十一條，業經於九十年一月十日修正公布施行，其第四十
    一條第一項前段規定：「犯最重本刑為五年以下有期徒刑之刑之罪，而受六個月
    以下有期徒刑或拘役之宣告，因身體、教育、職業、家庭之關係或其他正當事由
    ，執行顯有困難者，得以一元以上三元以下折算一日，易科罰金。」，被告於行
    為後，其適用法律已有變更，比較該條文修正前後之規定，以新法有利於被告，
    依刑法第二條第一項前段規定，適用裁判時之法律即修正後之刑法第四十一條前
    段之規定，諭知易科罰金之折算標準。原審未及適用，尚有未洽，被告上訴意旨
    ，否認犯罪，雖無可取，但原判決既有上述可議之處，仍應由本院撤銷改判，審
    酌被告明知其無資力，不顧商場信譽、詐取本件貨品及事後未予妥善處理解決，
    又否認犯罪等一切情狀，仍量處有期徒刑六月，並諭知如易科罰金，以三百元折
    算壹日之折算標準，以示懲儆。
五、據上論斷，應依刑事訴訟法第三百六十九條第一項前段、第三百六十四條、第二
    百九十九條第一項，刑法第三百三十九條第一項、第二條第一項前段、第四十一
    條第一項前段，罰金罰鍰提高標準條例第一條前段、第二條，判決如主文。
本案經檢察官乙○○到庭執行職務。
中      華      民      國      九十      年      四      月    十一    日
                                  臺灣高等法院臺中分院刑事第一庭
                                        審判長法  官  陳  紀  綱
                                              法  官  蕭  錦  鍾
                                              法  官  陳  登  源
右正本證明與原本無異。
不得上訴。
                                              書記官  林  桂  鳳
中      華      民      國      九十      年      四      月    十二    日
所犯法條：
刑法第三百三十九條第一項
意圖為自己或第三人不法之所有，以詐術使人將本人或第三人之物交付者，處五年以
下有期徒刑、拘役或科或併科一千元以下罰金。
                                                                        Ｄ


司法院資訊處製作；財團法人民間司法改革基金會備份。
